【裁判字號】    95,上訴,4143
【裁判日期】    951229
【裁判案由】    毒品危害防制條例
【裁判全文】
臺灣高等法院刑事判決                95年度上訴字第4143號
上  訴  人
即  被  告  甲○○
上列被告因毒品危害防制條例案件，不服臺灣板橋地方法院95
年度訴字第2303號，中華民國95年9月27日第一審判決（起訴案
號：臺灣板橋地方法院檢察署95年度毒偵字第4351號），提起上
訴，本院判決如下：
    主  文
上訴駁回。
    事  實
一、甲○○前因施用第1級、第2級毒品案件，經臺灣士林地方法
    院以89年度訴字第515號案件分別判處有期徒刑8月、6月，
    應執行有期徒刑1年確定；又因轉讓第2級毒品案件，經臺灣
    士林地方法院以92年度訴字第89號案件判處有期徒刑7月確
    定；上開3案並經臺灣士林地方法院以93年度聲字第773號裁
    定應執行有期徒刑1年7月確定。甲○○復因施用第1級、第2
    級毒品案件，經臺灣士林地方法院以92年度訴字第81號案件
    分別判處有期徒刑8月、4月，應執行有期徒刑10月確定；及
    因贓物案件，經臺灣桃園地方法院以92年度桃簡字第1178號
    案件判處有期徒刑3月確定；此部分3案並經臺灣桃園地方法
    院以94年度聲字第222號裁定應執行有期徒刑1年1月確定。
    上開各案件接續執行後，於民國94年6月29日縮短刑期假釋
    出監，並於94年12月30日縮刑期滿假釋未經撤銷視為執行完
    畢。
二、甲○○前因施用毒品案件，經臺灣士林地方法院以90年度毒
    聲字第620號裁定令入戒治處所施以強制戒治，嗣於91年8月
    29日執行完畢出所另執行他案刑期。
三、詎甲○○仍未戒除毒癮，於強制戒治執行完畢後5年內，明
    知第1級毒品海洛因（下簡稱海洛因）及第2級毒品甲基安非
    他命（下簡稱甲基安非他命）不得持有、施用，復各基於施
    用海洛因及甲基安非他命之概括犯意，自95年5月間某日起
    至6月17日晚間9時許止，連續在臺北縣新莊市○○○路339
    號4樓6室友人住處等地，以將海洛因粉末摻水稀釋後，再以
    注射針筒注入手臂之方式，非法施用海洛因2次，及另以將
    甲基安非他命粉末置於玻璃球管吸食器內，再以火置於其下
    方燒烤使安非他命產生煙霧而加以吸用之方式，非法施用甲
    基安非他命2次。嗣於95年6月17日21時30分許為警，在臺北
    縣新莊市○○○路339號4樓6室查獲，並扣得其所有預供施
    用之海洛因1包（驗餘淨重0.41公克、空包裝重0.22公克）
    及甲基安非他命1包（驗餘毛重0.487公克），及其施用過之
    海洛因殘渣袋21只、甲基安非他命殘渣袋4只。
四、案經臺北縣政府警察局新莊分局報請臺灣板橋地方法院檢察
    署檢察官偵查起訴。
    理  由
一、本件上訴人即被告甲○○經合法傳喚，雖未於本院審理時到
    庭陳述，然上開事實業據被告原審審理時坦承不諱（見原審
    卷自第34頁至第38頁），而其於上開時、地為警查獲後，經
    警所採集之尿液經送臺灣檢驗科技股份有限公司，以EIA 酵
    素免疫分析法初步檢驗，再以GC/ MS氣相層析質譜儀法確認
    檢驗結果，確均呈鴉片類（嗎啡）及安非他命類陽性反應，
    亦有該公司95年7月5日編號CH/2006/60816號濫用藥物尿液
    檢驗報告及被移送者姓名暨代碼對照表附卷可稽（見原審卷
    第44、45頁），並有上開海洛因1包（此包白粉經送法務部
    調查局檢驗結果，含有海洛因成分，又驗餘淨重0.41公克、
    空包裝重0.22公克此有該局95年8月8日調科壹字第06001230
    2號鑑定通知書附卷可稽，見原審卷第22頁）、甲基安非他
    命1包（此包透明結晶經送臺灣檢驗科技股份有限公司檢驗
    結果，含有甲基安非他命成分成分，又檢驗前毛重0.5公克
    、檢驗使用0.013公克，驗餘毛重0.487公克，此有該公司95
    年7月5日編號CH/2006/60851號濫用藥物檢驗報告在卷可憑
    ，見原審卷第43頁）、海洛因殘渣袋21只、甲基安非他命殘
    渣袋4只扣案可資佐證。據此，足認被告之自白與事實相符
    ，堪以採信。又被告前因施用毒品案件，經臺灣士林地方法
    院以90年度毒聲字第620號裁定令入戒治處所施以強制戒治
    ，嗣於91年8月29日執行完畢出所另執行他案刑期等情，此
    有本院被告前案紀錄表在卷可參。綜上，本案事證明確，被
    告上開犯行，堪以認定，應予論罪科刑。
二、核被告所為，係犯毒品危害防制條例第10條第1項、第2項之
    施用第1級毒品罪及施用第2級毒品罪。被告為施用海洛因及
    甲基安非他命而持有之行為，均為其施用之高度行為所吸收
    而不另論罪。又被告先後2次施用海洛因及甲基安非他命之
    犯行，均時間緊接，方法相同，所犯各係構成要件相同之罪
    名，顯皆係基於概括犯意為之。被告所犯上開2罪，犯意各
    別，行為互殊，應予分論併罰。被告犯罪後，刑法第56條連
    續犯、第47條累犯、第51條定執行刑等規定，於95年1月7日
    修正，並於95年7月1日施行，依新法第2條第1項規定，比較
    刑法修正前後規定（含法律適用應整體適用不得割裂適用之
    法理）結果，修正後之刑法規定未較修正前規定有利於被告
    ，是被告上開施用施用海洛因及甲基安非他命之犯行，，應
    依修正前之刑法第56條連續犯規定，各論以一罪，均加重其
    刑。檢察官雖起訴被告於95年6月間施用甲基安非他命1次，
    然如前述被告之上開施用甲基安非他命犯行，係連續犯具裁
    判上一罪關係，被告於95年5月間施用甲基安非他命1次之犯
    行，自為起訴效力所及，本院自應併予審理。又被告曾有如
    事實欄所示之前科，於94年6月29日縮短刑期假釋出監，並
    於94年12月30日縮刑期滿假釋未經撤銷視為執行完畢，亦有
    本院被告前案紀錄表在卷可佐，被告於有期徒刑執行完畢，
    5年以內再犯有期徒刑以上本罪，應依修正前之刑法第47條
    規定，論以累犯，各加重其刑，並依法均遞加之。
三、原審以被告所犯事證明確，援引刑事訴訟法第273條之1第1
    項、第299條第1項前段，毒品危害防制條例第10條第1項、
    第2項、第18條第1項前段，刑法第11條前段、第2條第1項前
    段、修正前刑法第56條、第47條、第51條第5款規定，並說
    明修正後之刑法規定未較修正前規定有利於被告，被告上開
    2犯行均應適用刑法修正規定，再審酌被告前有多次違反毒
    品危害防制條例之前科，猶不知悔改而再犯本件犯行，顯見
    其戒除毒癮之意志薄弱，惟其施用毒品係自戕行為，對他人
    法益尚無具體危害，及其施用毒品之動機，犯罪後坦承犯行
    ，態度良好等一切情狀，分別就施用海洛因犯行量處有期徒
    刑10月，就施用甲基安非他命犯行量處有期徒刑6月，並定
    執行刑為有期徒刑1年2月，又敘明扣案之海洛因驗餘淨重
    0.41公克及海洛因殘渣袋21只內之微量海洛因係第1級毒品
    ，扣案甲基安非他命驗餘毛重0.487公克及甲基安非他命殘
    渣袋4只內之微量安非他命則係第2級毒品，不論屬於犯人與
    否，均應依毒品危害防制條例第18條第1項前段規定沒收銷
    燬之，另說明警方同時扣案之玻璃球吸食器2個、注射針筒2
    支及藥鏟5支等物，雖均係被告用以為本件施用毒品犯行所
    用之物，惟被告否認為其所有，且查獲地點臺北縣新莊市○
    ○○路339號4樓6號房乃為同時遭查獲之陳幸誼住處，而非
    被告住處，陳幸誼復亦自承有施用海洛因及安非他命之習慣
    ，是被告辯稱上開扣案物品為陳幸誼所有，衡情尚非無據，
    本件並無足夠之積極證據可資證明上開扣案物品為被告所有
    ，與修正前刑法第38條第3項之規定尚有未合，爰不併予宣
    告沒收，認事用法並無不當，量刑亦尚妥適。被告上訴未具
    理由，空言指摘原審不當，請求改判等語，為無理由，應予
    駁回。
四、被告經合法傳喚，無正當理由不到庭，爰不待其陳述逕行判
    決。
據上論斷，應依刑事訴訟法第368條、第371條，判決如主文。
本案經檢察官羅榮乾到庭執行職務。
中    華    民    國    95    年    12    月    29    日
                  刑事第十九庭審判長法  官  宋  祺
                                    法  官  陳憲裕
                                    法  官  黃俊明
以上正本證明與原本無異。
施用海洛因部分如不服本判決，應於收受送達後十日內向本院提
出上訴書狀，其未敘述上訴之理由者並得於提起上訴後十日內向
本院補提理由書（均須按他造當事人之人數附繕本）。
施用甲基安非他命部分，不得上訴。
                                    書記官  廖婷璇
中    華    民    國    95    年    12    月    29    日
附錄：本案論罪科刑法條全文
毒品危害防制條例第10條
施用第一級毒品者，處 6 月以上 5 年以下有期徒刑。
施用第二級毒品者，處 3 年以下有期徒刑。


司法院資訊處製作；財團法人民間司法改革基金會備份。
